【裁判字號】    94,上,252
【裁判日期】    951127
【裁判案由】    撤銷中常會決議
【裁判全文】
臺灣高等法院民事判決                   94年度上字第252號
上  訴  人  丁○○
被 上 訴人  甲○○○○
法定代理人  丙○○
被 上 訴人  乙○○
上列當事人間撤銷中常會決議等事件，上訴人對於中華民國93年
9 月30日臺灣臺北地方法院93年度訴字第3629號判決提起上訴，
本院判決如下：
    主      文
上訴駁回。
第二審訴訟費用由上訴人負擔。
    事實及理由
一、被上訴人甲○○○○之法定代理人已於民國（下同）95年1
    月26日，由蘇貞昌變更為丙○○，有就職宣誓及當選證書影
    本各1 件附卷（本院卷第51頁、第52頁）為證，並由其法定
    代理人聲明承受訴訟（本院卷第49頁），依民事訴訟法第17
    0 條、第175 條第1 項規定，其聲明承受訴訟，並無不合，
    應予准許，合先敘明。
二、按依上訴人即原告在第一審所訴之事實，並依其在第二審所
    主張之事實，在法律上顯無理由者，第二審法院依民事訴訟
    法第463 條準用同法第249 條第2 項之規定，得不經言詞辯
    論逕以判決駁回上訴（司法院院解字第3264號解釋、最高法
    院42年度臺上字第526 號判例意旨參照）。
三、本件上訴人起訴主張：上訴人具有被上訴人甲○○○○黨員
    合法資格與權利，依黨章規定，有黨內參政權，即參選黨主
    席或93年黨內總統提名選舉等基本權利，任何黨員或組織或
    黨主席，均不能剝奪。然當時擔任黨主席之被上訴人乙○○
    ，竟不遵守黨章之規定，違反87年7 月19日甲○○○○全國
    黨員代表大會所作成「黨主席由全體黨員直選」之決議，故
    意不辦理第11屆黨主席選舉，操弄甲○○○○之中央執行委
    員會或中央常務執行委員會，於93年5 月25日（星期二）決
    議由乙○○兼中華民國總統續任第11屆（西元）2004年黨主
    席，並旋由當日擔任仲裁委員會主任委員之陳繼盛，宣告乙
    ○○宣誓就任黨主席。上訴人為此於翌日發函，促請甲○○
    ○○中央評議委員會作成重大紀律案件，移送甲○○○○第
    11屆全國黨員代表大會懲處。詎時任黨主席之被上訴人乙○
    ○，迄今不聞不問，亦未函覆上訴人，明顯破壞甲○○○○
    體制，損害黨員權利。甲○○○○之中央執行委員會或中央
    常務執行委員會決議，內容既違反法令及章程，爰類推民法
    第56條、憲法第7 條、第17條、第22條及人民團體選舉罷免
    法第21條等規定，請求撤銷甲○○○○中央執行委員會或中
    央常務執行委員會於93年5 月25日所為「乙○○總統續任與
    就職第11屆（西元）2004年黨主席」之決議，宣告該決議無
    效。
四、按有權請求法院宣告某項會議之決議無效者，當以該會議之
    特定成員為限，如該決議果有得撤銷之原因，亦僅有撤銷權
    人始得主張撤銷決議；又撤銷權之存在及行使，須以有法律
    明文規定者為限，此觀諸民法第56條第1 項規定之立法意旨
    自明。經查，依甲○○○○黨章第15條第1 項規定「中央執
    行委員會置委員31人，候補委員5 人，除黨主席外，皆由全
    國黨員代表大會直接選出，並由黨主席以外之執行委員互選
    10人為常務執行委員」，而上訴人並非被上訴人甲○○○○
    之中央執行委員或中央常務執行委員，其起訴請求宣告被上
    訴人甲○○○○中央執行委員會或中央常務執行委員會於93
    年5 月25日所為「乙○○總統續任與就職第11屆（西元）20
    04年黨主席」之決議無效，並撤銷該決議，非但難認上訴人
    有請求權存在；且被上訴人乙○○現已非甲○○○○之黨主
    席，上訴人之聲明亦無實益。原法院因認上訴人所提起之訴
    ，依其所訴之事實，在法律上顯無理由，援民事訴訟法第24
    9 條第2 項規定，不經言詞辯論，逕以判決駁回，經核並無
    不合。
五、上訴人提起上訴另以：原法院未依上訴人之聲請，選定3 人
    組成合意審判庭，亦不傳喚證人林義雄出庭作證，明顯違反
    程序，請依民事訴訟合意選定法官審判暫行條例之規定，定
    期協議兩造選定法官及試行和解云云。
六、按民事訴訟合意選定法官審判暫行條例第2 條第3 項係就同
    條第2 項於當事人就選定法官3 人組成合議庭一事已有合意
    ，卻未能就法官3 人之人選達成共識之情形所為之規定，倘
    訴訟當事人並無選定法官之合意，即無該規定之適用。本件
    上訴人雖依民事訴訟合意選定法官審判暫行條例第2 條第3
    項之規定，聲請原法院定期命兩造協商合意選定合議庭法官
    ，惟經原法院函詢兩造間有無選定法官之合意一事，被上訴
    人於93年8 月30日收受原法院函文（原審卷第21頁、第22頁
    ）後，未見查覆，堪認兩造並無選定法官之合意。原法院未
    准上訴人之聲請，通知被上訴人選定法官，洵無不合。上訴
    人上訴意旨，依其在原審及本院所提出之書狀記載，足認其
    訴在法律上顯無理由，爰不經言詞辯論，逕予判決駁回。
七、至上訴人聲請傳訊證人林義雄，因依上訴人所訴之事實，在
    法律上顯無理由，已如前述，其待證事實核與本件判決結果
    不生影響，並無傳訊之必要，併此敘明。
據上論結，本件上訴為顯無理由，爰依民事訴訟法第463 條、第
249 條第2 項、第78條，判決如主文。
中    華    民    國    95    年    11    月    27    日
                    民事第十二庭
                        審判長法  官  張宗權
                              法  官  陳永昌
                              法  官  王麗莉
正本係照原本作成。
如不服本判決，應於收受送達後20日內向本院提出上訴書狀，其
未表明上訴理由者，應於提出上訴後20日內向本院補提理由書狀
（均須按他造當事人之人數附繕本）上訴時應提出委任律師或具
有律師資格之人之委任狀；委任有律師資格者，另應附具律師資
格證書及釋明委任人與受任人有民事訴訟法第466條之1第1項但
書或第2項（詳附註）所定關係之釋明文書影本。
中    華    民    國    95    年    11    月    28    日
                              書記官  明祖星
附註：
民事訴訟法第466條之1（第1項、第2項）：
對於第二審判決上訴，上訴人應委任律師為訴訟代理人。但上訴
人或其他法定代理人具有律師資格者，不在此限。
上訴人之配偶、三親等內之血親、二親等內之姻親，或上訴人為
法人、中央或地方機關時，其所屬專任人員具有律師資格並經法
院認為適當者，亦得為第三審訴訟代理人。


司法院資訊處製作；財團法人民間司法改革基金會備份。
